臺灣基隆地方法院刑事判決　　　　　　　 96年度訴字第726號
公　訴　人　臺灣基隆方法院檢察署檢察官
被　　　告　甲○○
上列被告因偽造文書案件，經檢察官提起公訴（96年度偵字第21
16號），被告於準備程序進行中，被告先就被訴事實為有罪之陳
述，經本院合議庭裁定進行簡式審判程序，判決如下：
    主  文
甲○○行使偽造公文書，足以生損害於公眾及他人，處有期徒刑
壹年，減為有期徒刑陸月。
    事  實
一、甲○○為其父親乙○○與母親丁○○2人之子，詎甲○○竟
    基於意圖自己之不法所有及行使偽造公文書之犯意，於民國
    93年底某日（起訴書記載為於93年間，業據蒞庭檢察官更正
    ），在基隆市○○區○○路25之2號，其父母乙○○與丁○○2人住所，偽稱：其需要新臺幣（下同）3,000元之保釋金
    云云，請求其母丁○○給予上開金額，使丁○○因而陷於錯
    誤，給予甲○○3,000元（詐欺取財部分未據告訴及起訴）
    ，甲○○得款後，隨即離家，並在基隆市某處，其不知情朋
    友綽號「小郭」，真實姓名年籍不詳之人之住所，自行以電
    腦偽造，應由臺灣基隆地方法院公務員製作，載有「茲收甲○○保釋金參仟元整基隆地方法院」字樣之臺灣基隆地方法
    收據1紙收藏在身。當天下午，甲○○返回基隆市○○區○○路25之2號其父母之住所，其父親向其索討保釋金收據，
    甲○○即將上開偽造之臺灣基隆地方法院收據交付丁○○轉
    交乙○○而行使之，足生損害於乙○○、丁○○及臺灣基隆
    地方法院公文書管理之正確性。嗣由檢察官另案96年度他字
    第198號傷害案件於96年3月6日開偵查庭時，經甲○○當庭
    提出，經檢察官予以扣案（附於96年度他字第198號偵查卷
    證物袋內）。
二、案經臺灣基隆方法院檢察署檢察官主動檢舉偵查起訴。
    理  由
壹、程序事項
    本案被告甲○○所犯者非為死刑、無期徒刑、最輕本刑為3
    年以上有期徒刑之罪或高等法院管轄之第一審案件，其於準
    備程序進行中，先就被訴事實為有罪之陳述，經告知其簡式
    審判程序之旨，並聽取公訴人、被告之意見後，本院業已依
    刑事訴訟法第273條之1第1項規定，裁定由受命法官獨任以
    簡式審判程序進行本案之審理。且依同法第273條之2規定，
    簡式審判程序之證據調查，不受同法第159條第1項、第161
    條之2、第161條之3、第163條之1及第164條至第170條規定
    之限制，合先敘明。
貳、實體事項
一、上揭事實業據被告甲○○於偵訊、本院準備程序及審理時自
    白，並經證人乙○○、丁○○、吳蕙如於偵訊結證、證人乙○○及丁○○於本院審理時結證屬實，且有載有「茲收甲○○保釋金參仟元整基隆地方法院」字樣之收據1紙扣案為證
    ，事證明確，被告犯行至堪認定，應依法論科。
二、論罪科刑：
  (一)按被告行為後，刑法部分條文業於95年7月1日施行（已於94
    年2月2日修正公布，修正後刑法下稱新刑法；修正前刑法下
    稱舊刑法），而新刑法第2條乃係規範行為後法律變更所生
    新舊法比較適用之準據法，故於95年7月1日新刑法修正施行
    後，如有涉及比較新舊法之問題，即應逕依新刑法即現行刑
    法第2條第1項規定，為「從舊從輕」之比較（參見最高法院
    95年度第8次刑事庭會議決議）。另於「比較時」應就罪刑
    有關之共犯、未遂犯、想像競合犯、牽連犯、連續犯、結合
    犯，以及累犯加重、自首減輕暨其他法定加減原因（如身分
    加減）與加減比例等一切情形，本於統一性及整體性原則，
    綜其全部罪刑之結果而為比較。然查，被告行為後，本案所
    適用之刑法法條部分並無修正，合先敘明。
　(二)按「刑法上所稱之公文書，係指公務員職務上製作之文書，
    即以公務員為其製作之主體，且係本其職務而製作而言，至
    文書內容之為公法上關係抑為私法上關係，其製作之程式為
    法定程式，抑為意定程式，及既冒用該機關名義作成，形式
    上足使人誤信為真正，縱未加蓋印信，其程式有欠缺，均所
    不計。」最高法院71年度台上字第7122號判決足資參照，本
    件被告偽造之收據1紙上載有「茲收甲○○保釋金參仟元整
    基隆地方法院」字樣，雖未加蓋機關印信，並與保證金收據
    之格式不符，惟係既冒用機關名義作成，形式上足使人誤信
    為真正，仍係偽造公務員職務上製作之文書。核被告所為，
    係犯刑法第216條、第211條之行使偽造公文書罪，其偽造公
    文書之低度行為為行使之高度行所吸收，不另論罪。
  (三)爰審酌被告之品行，犯罪之動機、目的、手段、次數、所生
    之損害及犯罪後業已坦承犯行態度良好等一切情狀，量處如
    主文所示之刑。至扣案載有「茲收甲○○保釋金參仟元整基
    隆地方法院」之偽造收據1紙，雖為被告供本件犯罪所用，
    惟被告業已交付其母轉交其父，並非屬其所有，自不得宣告
    沒收，併此敘明。
  (四)末查被告犯罪之時間，係在96年4月24日之前，所犯係刑法
    第216條、第211條之罪，符合中華民國96年罪犯減刑條例所
    定之減刑條件，應依中華民國96年罪犯減刑條例第2條第1項
    3款之規定，減其宣告刑二分之一，爰減為有期徒刑6月。
三、應適用之法條：
    據上論斷，應依刑事訴訟法第273條之1第1項、第284條之1
    、第299條第1項前段，刑法第216條、第210條，中華民國96
    年罪犯減刑條例第2條第1項第3款、第7條，判決如主文。
本案經檢察官丙○○到庭執行職務
中　　華　　民　　國　　96　　年　　11　　月　　30　　日
                  刑事第三庭法    官  鄭景文
以上正本證明與原本無異。
對於本件判決如有不服，應於收受送達後10日內，向本院提出上
訴書狀，上訴於臺灣高等法院，並按他造當事人之人數附具繕本
。其未敘述上訴理由者，並得於提起上訴後10日內向本院補提理
由書狀，且須按他造當事人之人數附具繕本。「請勿逕送臺灣高
等法院」
中　　華　　民　　國　　96　　年　　11　　月　　30　　日
                            書 記 官  李繼業
附錄論罪法條：
刑法第211條：
    偽造、變造公文書，足以生損害於公眾或他人者，處1年以
    上7年以下有期徒刑。
刑法第216條：
    行使第210條至第215條之文書者，依偽造、變造文書或登載
    不實事項或使登載不實事項之規定處斷。
